臺灣臺南地方法院刑事判決　
111年度訴字第899號
公  訴  人  臺灣臺南地方檢察署檢察官
被      告  林暉斌




選任辯護人  王明一律師(法扶律師)
上列被告因違反毒品危害防制條例案件，經檢察官提起公訴（11
1年度偵字第4154、8835號），本院判決如下：
    主  文
林暉斌犯如附表一編號1至2「罪刑及沒收」欄所示之罪，各處如
附表一編號1至2「罪刑及沒收」欄所示之刑及沒收。
    事  實
一、林暉斌明知甲基安非他命為毒品危害防制條例第2條第2項第
    2款規定所列管之第二級毒品，非經許可不得持有、販賣，
    硝甲西泮、3﹐4-亞甲基雙氧苯基乙基胺戊酮、4-甲基甲基卡
    西酮、甲基-N﹐N-二甲基卡西酮均係同條例第2條第2項第3款
    規定所列管之第三級毒品，非經許可不得持有純質淨重5公克
    以上，竟分別為以下犯行：
　㈠基於販賣第二級毒品甲基安非他命以牟利之犯意，於民國110
    年10月23日晚間11時18分許，在高雄市○○區○○路000號全家
    便利商店附近，以新臺幣（下同）19,000元之價格， 販賣
    第二級毒品甲基安非他命1包(重量約17.5公克)予阮世樂1次
    。
　㈡另基於持有第二級毒品、持有第三級毒品純質淨重5公克以上
    之犯意，於110年9月4日某時，駕駛車牌號碼000-0000號自
    用小客車，搭載真實姓名年籍不詳之「黃文力」至臺中市某
    處，購得如附表二編號1至4所示之毒品咖啡包401包，及淡
    綠色物質2包【如附表二編號2至4之第三級毒品4-甲基甲基
    卡西酮、硝甲西泮之純質淨重合計為57.87公克(計算式：0.
    15公克＋4.34公克＋53.38公克＝57.87公克)】而持有之。嗣於
    同年月5日晚間9時30分許，在桃園市○○區○○街00號前為警盤
    查，當場扣得上開物品，而循線查獲上情。
二、案經高雄市政府警察局楠梓分局報告及桃園市政府警察局中
    壢分局報告臺灣桃園地方檢察署陳請臺灣高等檢察署檢察長
    核轉臺灣臺南地方檢察署(下稱臺南地檢署)檢察官偵查起訴
    。
    理  由
一、關於證據能力之認定：
  ㈠本判決所依憑判斷之具傳聞證據性質之供述證據，因檢察官
    、被告林暉斌及其辯護人於本案言詞辯論終結前，均同意有
    證據能力(見本院卷第89至90、92頁)，本院審酌前開證據之
    作成或取得之狀況，並無非法或不當取證之情事，且亦無顯
    不可信之情況，依刑事訴訟法第159條之5規定，均具有證據
    能力。
  ㈡其餘所引用卷內非供述證據性質之證據資料，均依法定程序
    取得，經合法調查程序，與待證事實間復具相當關聯性，無
    不得為證據情形，依刑事訴訟法第158條之4反面解釋，均有
    證據能力。
二、認定犯罪事實之證據及理由：
  ㈠上開事實，業據被告於警詢、偵查及本院準備程序、審理中
    均坦承不諱，就事實欄一㈠部分，且經證人即向被告購買甲
    基安非他命之阮世樂於警詢時證述明確（見警卷第23至49頁
    ），證人阮世樂於警詢中亦陳明其有施用安非他命等語（見
    警卷第30頁），足見證人阮世樂確有向被告購買甲基安非他
    命以供施用解癮之需求，復有手機對話紀錄擷圖附卷供佐（
    見警卷第117至119頁），堪信證人阮世樂證述其於事實欄一
    ㈠所示時間、地點向被告購買毒品等語，均屬非虛，與被告
    上開自白亦可互為參照印證，並有高雄市政府警察局楠梓分
    局搜索扣押筆錄、扣押物品目錄表及現場照片附卷可佐（見
    他字卷第101至107、111至125、129至133頁），就事實欄一
    ㈡部分，亦有桃園市政府警察局中壢分局搜索扣押筆錄、扣
    押物品目錄表、現場照片及內政部警政署刑事警察局鑑定書
    在卷供參（見桃偵卷第51至57、91、101至105、181至183頁
    ），足見被告前開任意性自白與事實相符，堪以採信。
　㈡又被告已陳明其販賣甲基安非他命予阮世樂之價格，高於其
    向上手購買之價格2,000元等語（見他字卷第223頁），顯見
    被告有藉此獲取利益之意，是被告確有藉出售毒品獲利之營
    利意圖及行為，且合於證人阮世樂證述其係向被告購買毒品
    之情節，益徵被告就事實欄一㈠部分確係販賣甲基安非他命
    牟利無疑。
　㈢綜上所述，本案事證明確，被告上開犯行均洵堪認定，應予
    依法論科。　　
三、論罪科刑：
  ㈠按甲基安非他命、硝甲西泮、3﹐4-亞甲基雙氧苯基乙基胺戊
    酮、4-甲基甲基卡西酮、甲基-N﹐N-二甲基卡西酮依其等成
    癮性、濫用性及對社會危害性之程度，已分別列為毒品危害
    防制條例第2條第2項第2款、第3款規定之第二級、第三級毒
    品，均禁止非法持有、販賣，且持有第三級毒品達純質淨重
    5公克以上，亦屬應受刑罰之行為。被告持有如附表二編號1
    至4所示之毒品咖啡包401包，及淡綠色物質2包，其中含第
    三級毒品4-甲基甲基卡西酮、硝甲西泮之純質淨重合計為57
    .87公克(計算式：0.15公克＋4.34公克＋53.38公克＝57.87公
    克)，已逾5公克以上。是核被告就事實欄一㈠所為，係犯毒
    品危害防制條例第4條第2項之販賣第二級毒品罪；就事實欄
    一㈡所為，係犯毒品危害防制條例第11條第2項之持有第二級
    毒品罪，及同條例第11條第5項之持有第三級毒品純質淨重5
    公克以上罪。被告就事實欄一㈠販賣甲基安非他命前持有該
    次所販賣之甲基安非他命之低度行為，為販賣甲基安非他命
    之高度行為所吸收，不另論罪。
　㈡被告就事實欄一㈡部分，係以一持有行為，同時觸犯持有第二
    級毒品罪、持有第三級毒品純質淨重5公克以上罪2罪，為想
    像競合犯，應依刑法第55條本文規定，從一重論以持有第三
    級毒品純質淨重5公克以上罪。又被告所犯上開販賣第二級
    毒品罪、持有第三級毒品純質淨重5公克以上罪，犯意各別
    ，行為互殊，應予分論併罰。
　㈢被告前因意圖販賣而持有第三級毒品、持有第三級毒品純質
    淨重20公克以上、過失傷害、公共危險等案件，經本院以10
    4年度聲字第2094號裁定應執行有期徒刑4年2月確定；又因
    肇事逃逸案件，經本院以104年度審交訴字第118號判決判處
    有期徒刑1年1月確定，上開案件接續執行，於108年4月18日
    縮短刑期假釋出監，於109年2月24日假釋期滿未經撤銷視為
    執行完畢等情，業據檢察官主張明確，且提出刑案資料查註
    紀錄表為證，並有臺灣高等法院被告前案紀錄表在卷足參（
    見本院卷第11至35頁），被告於上開有期徒刑執行完畢後5
    年內故意再犯本件有期徒刑以上之2罪，均為累犯；衡酌被
    告曾因相同及類似罪質之意圖販賣而持有、持有第三級毒品
    案件經徒刑執行完畢後，理應產生警惕作用，往後能因此自
    我控管，不再觸犯有期徒刑以上之罪，然卻故意再犯本案相
    同及類似罪質之2罪，可認其有特別惡性及對刑罰反應力薄
    弱，又觀諸被告本案犯罪情節，經依累犯規定加重其刑，並
    未使被告所受刑罰超過其所應負擔之罪責，即無司法院釋字
    第775號解釋意旨所指應裁量不予加重最低本刑，否則將致
    過苛或罪刑不相當之情形，爰各依刑法第47條第1項規定加
    重其刑。另本案被告所犯之2罪雖有構成累犯加重其刑之適
    用，但基於精簡裁判之要求，尚無庸於主文為累犯之諭知（
    最高法院刑事大法庭110年度台上大字第5660號裁定意旨參
    照）。
　㈣按犯毒品危害防制條例第4條至第8條之罪於偵查及歷次審判
    中均自白者，減輕其刑，毒品危害防制條例第17條第2項定
    有明文。被告就事實欄一㈠所示販賣甲基安非他命犯行，於
    偵審中均自白犯行，應依毒品危害防制條例第17條第2項規
    定減輕其刑，並依法先加後減之。
　㈤另按毒品危害防制條例第17條第1項規定為：「犯第4條至第8
    條、第10條或第11條之罪，供出毒品來源，因而查獲其他正
    犯或共犯者，減輕或免除其刑」，其立法旨意在於鼓勵被告
    具體提供其毒品同夥或上游供應者，俾循線查緝，擴大打擊
    是類犯罪之績效，以徹底剷除毒品之源頭或摧毀其集團，杜
    絕毒品氾濫，是祇須被告願意供出毒品來源之上手或同夥，
    因而查獲其他正犯或共犯者，即可邀減輕或免除其刑之寬典
    。又所稱「供出毒品來源，因而查獲其他正犯或共犯者」，
    係指犯罪行為人供出毒品來源之對向性正犯，或與其具有共
    同正犯、共犯（教唆犯、幫助犯）關係之毒品由來之人的相
    關資料，使調查或偵查犯罪之公務員得據以對之發動調查或
    偵查程序，並因此而確實查獲其人、其犯行者，即屬之（最
    高法院103年度第6次刑事庭會議決議參照）。經查，被告於
    警詢時就事實欄一㈠部分，供出毒品來源為鄭善良，經檢警
    追查後，因而查獲鄭善良，有臺南地檢署111年8月23日南檢
    文恭111偵8835字第11190594700號函在卷供參（見本院卷第
    67頁），足認被告就事實欄一㈠販賣第二級毒品罪已供出毒
    品來源，因而查獲其他正犯。惟考量被告犯罪情節及其供出
    毒品來源之情狀，本院認尚不足以免除其刑，爰依毒品危害
    防制條例第17條第1項規定，就被告事實欄一㈠犯行，減輕其
    刑，且依刑法第66條但書規定，其減輕得減至三分之二，並
    依法先加後遞減之。至被告於警詢時雖就事實欄一㈡部分，
    供出毒品來源為「阿發」，惟因被告無法提供真實姓名與年
    籍資料，警方無法繼續追查上游等情，有桃園市政府警察局
    中壢分局111年8月19日中警分刑字第1110056385號函及所附
    職務報告附卷可佐（見本院卷第69至71頁），是被告就事實
    欄一㈡部分，自不合於毒品危害防制條例第17條第1項所規定
    「供出毒品來源，因而查獲其他正犯或共犯」之要件，無從
    據該項規定減輕其刑。
  ㈥爰以行為人之責任為基礎，審酌被告明知毒品危害人之身心
    甚鉅，國家對於查緝毒品相關犯罪禁令甚嚴，仍無視政府杜
    絕毒品犯罪之禁令，為牟利而販賣第二級毒品甲基安非他命
    ，另同時持有第二級毒品及第三級毒品純質淨重5公克以上
    ，所為殊屬不該，另參以被告自始即坦承犯行，態度良好，
    兼衡其販賣及持有毒品之數量、獲利之情形，暨其於本院審
    理時自陳之智識程度、家庭生活狀況(見本院卷第125頁)等
    一切情狀，分別量處如附表一編號1至2所示之刑，以示懲儆
    。
　㈦按關於數罪併罰之案件，如能俟被告所犯數罪全部確定後，
    於執行時，始由該案犯罪事實最後判決之法院所對應之檢察
    署檢察官，聲請該法院裁定之，無庸於每一個案判決時定其
    應執行刑，則依此所為之定刑，不但能保障被告（受刑人）
    之聽審權，符合正當法律程序，更可提升刑罰之可預測性，
    減少不必要之重複裁判，避免違反一事不再理原則情事之發
    生（最高法院刑事大法庭110年度台抗大字第489號裁定意旨
    參照）。經查，被告本案所犯之2罪，雖屬裁判確定前犯數
    罪而應併合處罰，惟本院考量被告因另有違反毒品危害防制
    條例案件於臺灣高等法院臺南分院審理中尚未確定，有前引
    臺灣高等法院被告前案紀錄表附卷可佐，而上開案件與被告
    所犯本案數罪，有可合併定應執行刑之可能，揆諸前開說明
    ，俟被告所犯數罪全部確定後，由檢察官聲請裁定為宜，爰
    不於本案就被告所犯上開各罪合併定應執行刑。
四、沒收部分：
　㈠按查獲之第一級、第二級毒品及專供製造或施用第一級、第
    二級毒品之器具，不問屬於犯罪行為人與否，均沒收銷燬之
    ，毒品危害防制條例第18條第1項前段定有明文。次按毒品
    危害防制條例第18條第1項前段之規定，應予沒收銷燬之毒
    品，以經查獲之第一級、第二級毒品為限。同條後段規定應
    予沒入銷燬之第三級、第四級毒品，專指查獲施用或單純持
    有之第三、四級毒品；其因製造、運輸、販賣或意圖販賣而
    持有者，即非該條項所指應予沒入銷燬之列。而同條例第19
    條第1項所定：供犯罪所用之物，係指犯第4條至第9條、第1
    2條、第13條或第14條第1項、第2項之罪所用之物，不包括
    毒品本身。但製造、運輸、販賣或意圖販賣而持有第三級、
    第四級毒品究不失為違禁物，是以自應依刑法第38條第1項
    規定諭知沒收，始為適法（最高法院96年度台上字第6581號
    判決意旨參照）。
　㈡扣案如附表二編號1、3所示之物，經送鑑定結果，確檢出第二級毒品甲基安非他命成分，有前引內政部警政署刑事警察局鑑定書在卷可佐，應依毒品危害防制條例第18條第1項前段規定，於被告持有第三級毒品純質淨重5公克以上罪項下諭知沒收銷燬之。又此部分毒品咖啡包雖同時檢出第三級毒品硝甲西泮(硝甲氮平)及3,4-亞甲基雙氧苯基乙基胺戊酮之成分，惟該成分尚無法完全析離，且該等物品既已諭知沒收銷燬，即無需另行諭知沒收其中之第三級毒品成分。
　㈢扣案如附表二編號2、4所示之物，經送鑑定結果，確檢出第
    三級毒品4-甲基甲基卡西酮、甲基-N,N-二甲基卡西酮成分
    ，有前引內政部警政署刑事警察局鑑定書附卷可佐，揆諸前
    揭說明，均屬違禁物，應依刑法第38條第1項規定，於被告
    持有第三級毒品純質淨重5公克以上罪項下宣告沒收。
　㈣另盛裝上開扣案如附表二編號1至4所示毒品之包裝袋，以現
    今所採行之鑑驗方式，仍會殘留微量毒品，無法將之完全析
    離，應整體視同查獲之第二級、第三級毒品，併與第二級毒
    品沒收銷燬、併與第三級毒品沒收之。至鑑驗耗損之第二級
    、第三級毒品，既已滅失，自無庸宣告沒收銷燬或沒收。
　㈤按犯罪所得，屬於犯罪行為人者，沒收之；前2項之沒收，於
    全部或一部不能沒收或不宜執行沒收時，追徵其價額，刑法
    第38條之1第1項本文、第3項亦有明定。被告就事實欄一㈠販
    賣第二級毒品犯行之所得，雖未扣案，仍應依刑法第38條之
    1第1項本文、第3項之規定，於該販賣第二級毒品犯行部分
    宣告沒收，並諭知於全部或一部不能沒收或不宜執行沒收時
    ，追徵其價額。
　㈥至其餘扣案物，因無證據足認與本案犯罪事實有何關聯，均
    不予宣告沒收，併予敘明。
據上論斷，應依刑事訴訟法第299條第1項本文，判決如主文。
本案經檢察官王鈺玟提起公訴，檢察官黃信勇、吳惠娟到庭執行
職務。
中　　華　　民　　國　　111 　年　　11　　月　　2 　　日
                  刑事第一庭    審判長法　官　劉怡孜
　　　　　　　　　                    法  官  陳淑勤
　　　　　　　　　                    法  官  潘明彥
以上正本證明與原本無異。
如不服本判決應於收受本判決後20日內向本院提出上訴書狀，並
應敘述具體理由。其未敘述上訴理由者，應於上訴期間屆滿後20
日內向本院補提理由書狀（均須按他造當事人之人數附繕本）「
切勿逕送上級法院」。 
　　　　　　　　　　　　　　　　　    書記官  蘇豐展 
中　　華　　民　　國　　111 　年　　11　　月　　2 　　日
附錄本案論罪科刑法條：
毒品危害防制條例第4條
製造、運輸、販賣第一級毒品者，處死刑或無期徒刑；處無期徒
刑者，得併科新臺幣3千萬元以下罰金。
製造、運輸、販賣第二級毒品者，處無期徒刑或10年以上有期徒
刑，得併科新臺幣1千5百萬元以下罰金。
製造、運輸、販賣第三級毒品者，處7年以上有期徒刑，得併科
新臺幣1千萬元以下罰金。
製造、運輸、販賣第四級毒品者，處5年以上12年以下有期徒刑
，得併科新臺幣5百萬元以下罰金。
製造、運輸、販賣專供製造或施用毒品之器具者，處1年以上7年
以下有期徒刑，得併科新臺幣150萬元以下罰金。
前5項之未遂犯罰之。

毒品危害防制條例第11條
持有第一級毒品者，處3年以下有期徒刑、拘役或新臺幣30萬元
以下罰金。
持有第二級毒品者，處2年以下有期徒刑、拘役或新臺幣20萬元
以下罰金。
持有第一級毒品純質淨重10公克以上者，處1年以上7年以下有期
徒刑，得併科新臺幣1百萬元以下罰金。
持有第二級毒品純質淨重20公克以上者，處6月以上5年以下有期
徒刑，得併科新臺幣70萬元以下罰金。
持有第三級毒品純質淨重5公克以上者，處2年以下有期徒刑，得
併科新臺幣20萬元以下罰金。
持有第四級毒品純質淨重5公克以上者，處1年以下有期徒刑，得
併科新臺幣10萬元以下罰金。
持有專供製造或施用第一級、第二級毒品之器具者，處1年以下
有期徒刑、拘役或新臺幣10萬元以下罰金。
元以下罰金。
附表一：    編號 犯罪事實 罪刑及沒收  1 如事實欄一㈠ 林暉斌犯販賣第二級毒品罪，處有期徒刑參年肆月。 未扣案之販賣第二級毒品犯罪所得新臺幣壹萬玖仟元沒收，於全部或一部不能沒收或不宜執行沒收時，追徵其價額。  2 如事實欄一㈡ 林暉斌犯持有第三級毒品純質淨重五公克以上罪，處有期徒刑玖月。 扣案如附表二編號1、3所示之物均沒收銷燬；扣案如附表二編號2、4所示之物均沒收。  

附表二：   編號 扣案物名稱 數  量  及  說  明 1 毒品咖啡包 398包（含包裝） 鑑定結果： 編號A1至A398：經檢視均為銀色包裝，外觀型態均相似。驗前總淨重約787.38公克，隨機抽取編號A198鑑定，經檢視內含黃色粉末，淨重1.54公克，驗餘淨重1.08公克，檢出微量第二級毒品甲基安非他命及微量第三級毒品硝甲西泮(硝甲氮平)及3,4-亞甲基雙氧苯基乙基胺戊酮等成分。 (見桃偵卷第181至183頁內政部警政署刑事警察局110年10月4日刑鑑字第1100098576號鑑定書) 2 毒品咖啡包 3包(含包裝) 鑑定結果： 編號B1至B3：經檢視均為白色包裝，外觀型態均相似，驗前總淨重約15.22公克，隨機抽取編號B3鑑定，經檢視內含黃色粉末，淨重4.97公克，驗餘淨重4.41公克，檢出第三級毒品4-甲基甲基卡西酮(純度約1%)及微量第三級毒品甲基-N,N-二甲基卡西酮等成分，依據抽測純度值，推估B1至B3均含4-甲基甲基卡西酮之驗前總純值淨重約0.15公克。 (見桃偵卷第181至183頁內政部警政署刑事警察局110年10月4日刑鑑字第1100098576號鑑定書) 3 淡綠色物質 1包（含包裝） 鑑定結果： 編號6：經檢視為淡綠色物質，驗前淨重217.38公克，驗餘淨重217.09公克，檢出第二級毒品甲基安非他命(純度約1%，驗前純值淨重約2.17公克)、第三級毒品硝甲西泮(硝甲氮平)(純度約2%，驗前純值淨重約4.34公克)及微量第三級毒品3,4-亞甲基雙氧苯基乙基胺戊酮等成分。 (見桃偵卷第181至183頁內政部警政署刑事警察局110年10月4日刑鑑字第1100098576號鑑定書) 4 淡綠色物質 1包(含包裝) 鑑定結果： 編號7：經檢視為淡綠色潮濕物質，驗前淨重98.86公克，驗餘淨重98.73公克，檢出第三級毒品4-甲基甲基卡西酮(純度約54%，驗前純質淨重約53.38公克)及微量第三級毒品甲基-N,N-二甲基卡西酮等成分。 (見桃偵卷第181至183頁內政部警政署刑事警察局110年10月4日刑鑑字第1100098576號鑑定書) 5 白色晶體 3包(含包裝) 鑑定結果： 編號8至10經檢視均為白色晶體，外觀型態均相似。 ㈠拉曼光譜分析法：均呈非毒品成分Dimethyl   sulfone陽性反應。 ㈡氣項層析/質譜分析法及核磁共振分析法： ⒈驗前總毛重107.23公克(包裝總重約2.04公   克)，驗前總淨重約105.19公克。 ⒉隨機抽取編號8鑑定： ⑴淨重34.35公克，取0.10公克鑑定用罄，餘   34.25公克。 ⑵檢出非毒品成分Dimethylsulfone。 ⑶未檢出第二級毒品甲基安非他命成分。 (見桃偵卷第181至183頁內政部警政署刑事警察局110年10月4日刑鑑字第1100098576號鑑定書) 6 行動電話 1支，蘋果廠牌，型號Iphone 7 Plus，IMEI：000000000000000號，含SIM卡1張。 7 玻璃球吸食器 1個（檢出甲基安非他命成分） （見桃偵卷第215頁臺北榮民總醫院110年10月5日北榮毒鑑字第C0000000號毒品成分鑑定書）